【裁判字號】    99,審訴,1971
【裁判日期】    990429
【裁判案由】    損害賠償
【裁判全文】
臺灣臺北地方法院民事裁定            99年度審訴字第1971號
原      告  甲○○
被      告  群益證券股份有限公司
法定代理人  丙○○
被      告  乙○○
上列當事人間損害賠償事件本院裁定如下：
    主  文
本件移送臺灣板橋地方法院。
    理  由
一、按訴訟之全部或一部，法院認為無管轄權者，依原告聲請或
    依職權以裁定移送於其管轄法院，民事訴訟法第28條第1項
    定有明文。又訴訟，由被告住所地之法院管轄。另因侵權行
    為涉訟者，得由行為地之法院管轄。而共同訴訟之被告數人
    ，其住所不在一法院管轄區域內者，各該住所在地之法院俱
    有管轄權。但依第4條至前條規定有共同管轄法院者，由該
    法院管轄，此於民事訴訟法第1條第1項、第15條及第20條亦
    有明文。由此觀之，關於共同訴訟之普通審判籍，僅於無民
    事訴訟法第20條但書規定之特別審判籍適用餘地時，方有其
    適用，若有特別審判籍存在時，原告自應向該特別審判籍所
    在地之法院起訴。
二、本件原告起訴主張：伊於民國97年1月間至被告群益證券股
    份有限公司（下稱群益證券）板橋分公司開戶，當時被告乙
    ○○主動上前詢問，伊因其服務熱心，因乙○○外表口才佳
    ，看來又專業，依舊全然相信委託旗開戶買賣股票，也因伊
    當時仍在上班，為免影響工作，是已委託群益證券代為買賣
    股票。乙○○自稱為有執照營業為，應當熟悉證券商負責人
    與業務人員管理規則第18條第1項之規定，因此乙○○應事
    前告知伊，依前述規定係禁止全權委託，竟為矇蔽伊不為告
    知，更請伊將印章交由其蓋好上百張委託單，以方便乙○○
    直接交易買賣股票，雖並未保管伊之印鑑及存摺，但效力相
    同，被告二人皆未告知伊不得全權委託買賣股票，致使乙○
    ○得未經伊之同意隨時買賣股票，私擅處分伊之資金，助乙
    ○○與群益證券提高業績及賺取績效獎金。乙○○為伊申請
    融資額度新臺幣（下同）3,000萬元，資金擴大後開始自行
    判斷操作下單，私擅處分伊所有資金，而於98年5月間全球
    金融風暴不到半年時間，約1,300萬元之資本為伊之退休金
    及伊配偶一生積蓄，因融資加本金共3,200多萬元全被斷頭
    而致血本無歸。其中群益證券自伊處所賺取之交易手續費即
    高達150餘萬元，可見進出買賣之頻繁，伊當時工作中不可
    能如此頻繁進出，伊無法致營業廳交易，也無法判斷何公司
    股票應買入或賣出，期間也無電話錄音紀錄伊買賣何檔股票
    ，全憑乙○○下單操作，頻繁買入賣出再加上融資融券，以
    致伊所有約1,300萬元資金均消耗殆盡。群益證券及乙○○
    皆受伊之委託，處理伊股票買賣事務，依實務見解係屬行紀
    ，依民法第577條規定，行紀亦適用關於委任之規定，然群
    益證券放任乙○○違反上揭證券商負責人與業務人員管理規
    則第18條規定，自行判斷操作下單，私擅處分伊所有資金，
    致伊受有損害，顯然係加害給付，被告二人依民法第544條
    及第224條規定，對伊應負賠償之責。又乙○○前述行為，
    亦已構成民法第184條第1項之侵權行為要件。退步言之，縱
    乙○○雖非故意，然因乙○○怠於業務上應注意並能注意而
    不注意者，為有過失，亦構成侵權行為。復以上揭證券商負
    責人與業務人員管理規則第18條之相關規定，係為保障投資
    大眾，亦屬保護他人之法律，因此依民法第184條第2項之規
    定，乙○○亦應負損害賠償責任。又依民法第188條第1項規
    定、最高法院42年度台上字第1224號判例及94年度台上字第
    173號判決意旨，乙○○係群益證券之營業員，然群益證券
    未盡監督之注意義務，使乙○○於其營業時間及營業處所，
    且於乙○○執行職務時多次不法侵害伊之權利，故依民法第
    188條第1項本文之規定，群益證券應予乙○○負連帶賠償責
    任。綜上，不論依民法第544條及第224條規定，或依民法第
    184條第1項、第2項、第188條第1項本文及第213條第1項規
    定，皆得像被告二人請求損害賠償。伊僅先行請求損失金額
    中之165萬元等語。
三、經查，本件原告起訴之被告群益證券及乙○○，其主營業所
    所在地及居住所分別在臺北市及臺北縣板橋市，分屬本院及
    臺灣板橋地方法院所管轄，依民事訴訟法第20條本文規定，
    上開法院固俱有管轄權。惟依原告主張之事實，其係因乙○
    ○未善盡告知義務之行為，而全權委託群益證券及乙○○隨
    時買賣股票，致受有損害，而被告乙○○任職於群益證券板
    橋分公司，原告亦係至群益證券板橋分公司開戶，復經起訴
    狀載明，本件之侵權行為之行為地顯然在被告乙○○所屬之
    分公司，則共同侵權行為地在臺灣板橋地方法院管轄區域內
    ，堪予認定。揆諸前開說明，本件自應由因侵權行為涉訟之
    特別審判籍管轄法院即板橋地院管轄，而無民事訴訟法第20
    條本文規定，共同訴訟特別審判籍適用之餘地。玆原告向無
    管轄權之本院起訴，顯係違誤。爰依職權將本件移送於該管
    轄法院。
四、依首開法條裁定如主文。
中    華    民    國    99    年    4     月    29    日
                  民事第六庭    法  官  黃柄縉
以上正本係照原本作成
如對本裁定抗告須於裁定送達後10日內向本院提出抗告狀，並繳
納抗告費新臺幣1,000元
中    華    民    國    99    年    4     月    29    日
                                書記官  洪仕萱

司法院資訊處製作；財團法人民間司法改革基金會備份。
